臺灣高等法院刑事判決　　　　　　　　　　　　　　九十三年度上訴字第七三三號
　　上　訴　人
　　即　被　告　丙○○
右上訴人因偽造文書案件，不服臺灣臺北地方法院九十二年度訴字第二一七一號，中
華民國九十三年二月十八日第一審判決（起訴案號：臺灣臺北地方法院檢察署九十二
年度偵字第一九六二九號）．提起上訴，本院判決如左：
    主  文
原判決撤銷。
被告被訴竊盜部分，公訴不受理。
其他部分免訴。
    理  由
一、公訴意旨略以：被告丙○○於民國九十一年十一月間，在臺北縣汐止市○○○路
    租屋處，竊取其堂姊乙○○所有之汽車駕駛執照。因認被告涉有刑法第三百二十
    條第一項之竊盜罪嫌。按告訴乃論之罪，其告訴應自得為告訴之人知悉犯人之時
    起，於六個月內為之；又告訴乃論之罪，未經告訴者，應諭知不受理之判決，刑
    事訴訟法第二百三十七條第一項及第三百零三條第三款分別定有明文。本件公訴
    意旨雖認被告上開行為係犯刑法第三百二十條第一項之竊盜罪，然被告之父楊龍
    英與乙○○之父偕國英係屬兄弟關係，業經乙○○於原審證述在卷，且有被告及
    乙○○之個人
    參，足認被告與乙○○係堂姊妹，屬四親等內血親，依同法第三百二十四條第二
    項之規定，須告訴乃論。而綜觀乙○○於警詢及偵查中所為之陳述內容，均未表
    明追訴竊盜犯罪之意思，徵諸其於原審證稱：「（問：被告拿妳駕照這件事是否
    有提出告訴？）沒有。」等語，足見乙○○迄至原審審理時均未就被告所涉上開
    之竊盜犯行提出告訴，揆諸前揭說明，應就竊盜部分為不受理之判決。因被告另
    涉犯偽造文書部分，本院為免訴判決之諭知（詳如後述），原審以檢察官認此部
    分，與原審判論罪科刑之行使偽造私文書部分，有裁判上一罪關係，而不另為不
    受理之判決，容有誤會，原判決該部分既有可議，應由本院予以撤銷改判，而為
    不受理之判決。並不經言詞辯論為之。
二、公訴意旨另略以：被告以竊得乙○○所有之汽車駕駛執照一枚，於九十一年十一
    月十日十六時十五分許，持往臺北縣新店市○○路○段三百八十五之一號宏昇小
    客車租賃有限公司（以下稱宏昇公司），假冒乙○○之名，租用自用小客車，並
    在汽車出租約定切結書上，租車人姓名欄及乙方承租人切結書人親筆簽名欄，分
    別偽造「乙○○」之署押（含指印）各一枚，以該偽造之汽車出租約定切結書向
    宏昇公司租用車輛而行使之，使宏昇公司陷於錯誤而交付車號ＩＩ─三四三八號
    之自用小客車一輛供其使用，足以生損害於乙○○及宏昇公司，嗣於九十二年三
    月二十二日二十時十分許，駕駛該租用車輛行經臺北市○○區○○街三四一號前
    ，為警臨檢而查獲。因認被告涉犯第二百十七條第一項、第二百十六條、第二百
    十條行使偽造私文書罪嫌云云。
三、按案件曾經判決確定者，應諭知免訴之判決，刑事訴訟法第三百零二條第一款定
    有明文。所謂一事不再理之原則，關於實質上或裁判上之一罪，均有其適用。而
    行為人雖有數個獨立之犯罪行為，然係基於概括意思，反覆為之而觸犯構成要件
    相同之罪名，則屬連續犯以一罪論。則連續犯之部分犯行業經處刑判決確定，本
    於裁判上一罪之關係，其效力及於其他部分，其他部分如再由檢察官提起公訴，
    法院即應為免訴之諭知，最高法院著有四十九年度臺非字第二０號判例可參。
四、經查：
  (一)被告未經乙○○同意，擅將其汽車駕照用以租用汽車，並於汽車出租約定切書上
    偽造乙○○之署押，持向宏昇公司租用汽車而行使之，業據被告於偵審中供承不
    諱，核與告訴人宏昇公司之代表人甲○○、代理人潘玉苓於警詢及偵查中指訴之
    情節相符，並經證人乙○○於原審偵查、審理中證述屬實，復有乙○○之汽車駕
    駛執照影本、九十一年十一月十日所簽立之汽車出租約定切結書影本、帳款明細
    表、違規罰單影本六張及新店雙城郵局九十二年三月三十一日第九六０號存證信
    函影本附卷可憑，自足以生損害於乙○○及宏昇公司。本件被告行使偽造私文書
    事證明確，犯行洵堪認定。
  (二)惟被告續前之概括犯意，於九十二年三月初某日，與張峻源（經原審判處有期徒
    刑六月，上訴後撤回上訴而確定），明知謝宗賢（另由臺灣臺北地方法院檢察署
    以九十二年度偵字第二０三一一號案件偵查中）係利用他人
    話出售使用以牟取利益，其等為申請行動電話交付謝宗賢以獲取每一門號新臺幣
    （下同）三百元至五百元之代價，竟與謝宗賢共同基於變造國民
    意聯絡，在不詳地點，由被告及張峻源將其本人所有之照片，交付謝宗賢以供換
    貼於吳思華、王陳幼女、韓山屏、陳禧至所有之國民
    張峻源、謝宗賢間共同基於行使變造國民
    不法所有之概括犯意聯絡，連續於如原審九十二年度訴字第一八七一號判決附表
    一所示之時地，由被告持上開變造之吳思華、王陳幼女國民
    所提供於不詳時地所偽刻之吳思華印章二枚，另由張峻源持上開變造之韓山屏國
    民
    華、王陳幼女、韓山屏之名義，申請行動電話使用，並在核附表一所示行動電話
    業務申請書上之客戶簽章欄及同意書上之立同意書人欄分別偽造吳思華、王陳幼
    租用行動電話號碼，並交付ＳＩＭ卡以供其使用，足以生損害於真正名義人吳思
    華、王陳幼女、韓山屏及該判決附表一申請門號欄內所示之公司對於行動電話服
    務管理之正確性，迨其等取得上開行動電話號碼ＳＩＭ卡後，復以每支門號三百
    元之代價交付謝宗賢以出售予不詳姓名之人使用等情，業經原審於九十三年一月
    二十日判處有期徒刑六月，如易科罰金以銀元三百元折算一日，被告上訴本院後
    ，因撤回上訴而確定，有原審九十二年度訴字第一八七一號判決書影本附卷可稽
    （見原審卷第五十頁、本院九十三年度上訴字第五九二號卷第六十四頁）。
  (三)經核被告本件之犯行，與前揭共同連續行使偽造私文書，冒名申請行動電話之犯
    行，時間相隔接近，犯罪行為態樣亦相同，顯係基於概括犯意所為之連續犯，本
    件係前案連續行為之一部，屬裁判上一罪甚明，揆諸上開判例意旨，本案自為前
    案確定判決之判決效力所及，原審未查而就該部分有罪之實體判決，自非適法。
    被告上訴，就此雖未指摘，惟原判決該部分既有可議，自應由本院將之撤銷改判
    ，爰諭知免訴之判決，並不經言詞辯論為之。
據上論斷，應依刑事訴訟法第三百六十九條第一項前段、第三百六十四條、第三百零
三條第三款、第三百零二條第一款、第三百零七條，判決如主文。
中    華    民    國    九十三    年      五        月     二十八       日
                              臺灣高等法院刑事第五庭
                                  審判長法  官  曾  德  水
                                        法  官  蘇　素　娥
                                        法  官  魏　新　國
右正本證明與原本無異。
偽造文書部分如不服本判決，應於收受送達後十日內向本院提出上訴書狀，其未敘述
上訴之理由者並得於提起上訴後十日內向本院補提理由書（均須按他造當事人之人數
附繕本）。
竊盜部分不得上訴。
                                        書記官　陳　秋　雄
中　　　華　　　民　　　國　　九十三　　年　　　五　　　月　　二十八　　日
